---
title: "Desarrollo de funciones"
format: html
editor: visual
---

1.  Crea una función para descargar y leer los datos de estaciones.

```{r}
lectura_datos <- function(id, ruta){
  url_estacion <- paste0("https://raw.githubusercontent.com/rse-r/intro-programacion/main/datos/", id, ".csv")
  if(!file.exists(ruta)){
    cli::cli_inform("El archivo no fue encontrado")
    download.file(url = url_estacion, destfile = ruta)
  } else{
    cli::cli_inform("El archivo ya existe en tu computadora")
  }
  datos <- readr::read_csv(ruta)
  return(datos)
}
```

2.  Crea una función que se llame tabla_resumen_temperatura y que devuelva una tabla de resumen de la temperatura_abrigo_150cm para una o más estaciones.

```{r}
tabla_resumen_temperatura <- function(datos){
  resumen <- datos |> 
    group_by(id) |> 
    summarise(
      temp_promedio = mean(temperatura_abrigo_150cm, na.rm = TRUE),
      temp_minima = min(temperatura_abrigo_150cm, na.rm = TRUE),
      temp_maxima = max(temperatura_abrigo_150cm, na.rm = TRUE)
    )
  return(resumen)
}
```

3.  Generá una función `grafico_temperatura_mensual` que devuelva un gráfico que muestre el promedio mensual de la temperatura de abrigo. usá el código que generaste para el ejercicio 2 de ggplot2. La función debe:

    - Recibir el data.frame con los datos (que pueden ser de 1 o más estaciones).

    - Tener un argumento para indicarle que colores debe usar para el gráfico.

    - Tener un argumento para definir el título del gráfico. Por defecto, si no se define el título deberá aparecer “Temperatura”

    Modificá la función para que si no le pasas los colores necesarios, elija colores de manera aleatoria. Pista: revisá [`colors()`](https://rdrr.io/r/grDevices/colors.html)

```{r}
grafico_temperatura_mensual <- function(data_frame, colores = NULL, titulo = "Temperatura") {
  
  promedio_temp <- data_frame |> 
    mutate(mes = month(fecha)) |> 
    group_by(id, mes) |> 
    summarise(
      prom_temp = mean(temperatura_abrigo_150cm, na.rm = TRUE),
      .groups = "drop"
    )
  
  # Si no se pasan colores (o faltan), se eligen aleatoriamente de colors()
  n_id <- n_distinct(promedio_temp$id)
  if (is.null(colores) || length(colores) < n_id) {
    colores <- sample(colors(), n_id)
  }
  
  ggplot(data = promedio_temp, mapping = aes(x = mes, y = prom_temp, color = as.character(id))) +
#el as.character(id) le indica a ggplot2 que id es una categoría y no una medición numérica. Permite que scale_color_manual(values = colores) asigne un color individual y distinto a cada estación.
    geom_line() +
    scale_color_manual(values = colores) +
    labs(
      title = titulo,
      x = "Mes",
      y = "Promedio temperatura (°C)",
      color = "Estación"
    )
}
```
